臺灣臺北地方法院刑事判決　　　　　　　95年度訴字第1160號
公　訴　人　臺灣臺北地方法院檢察署檢察官
被　　　告　乙○○
　　　　　　　　　　（另案於臺灣臺北監獄執行中）
選任辯護人　李樂濟律師
上列被告因違反毒品危害防制條例案件，經檢察官提起公訴（九
十五年度偵緝字第一三六二號），甲○判決如下：
    主  文
乙○○無罪。
    理  由
一、公訴意旨略以：被告乙○○前於民國九十一年間，因施用毒
    品等案件，為甲○定執行刑為有期徒刑五年十一月確定，甫
    於九十四年六月二十八日假釋交付保護管束出監，現仍在保
    護管束期間。詎竟不知悔改，明知第一級毒品海洛因（下稱
    海洛因）及第二級毒品安非他命（下稱安非他命）均係政府
    依法公告禁止持有、轉讓及販賣之毒品，竟基於概括之犯意
    ，連續自九十四年十月間起，迄同年十一月中旬，在臺北縣
    新店市○○路及中正路路旁等處所，多次以新臺幣（下同）
    一千元不等之價格，販賣數量不詳之海洛因予丁○○。嗣因
    丁○○積欠上開購買海洛因應支付之價款計六千八百五十元
    整，且避不見面。乙○○為使丁○○償還上開費用，乃於九
    十四年十二月一日上午，前往丙○○位於臺北市○○區○○
    路四段五八巷二號二樓之住所處，以無償轉讓數量不詳之安
    非他命供丙○○施用為代價，命不知情之丙○○以電話連絡
    丁○○外出至臺北市木新市場見面。丁○○乃依丙○○之要
    求至木新市場，嗣乙○○見狀，乃當場以「簽本票、還現金
    或借高利貸」等言語，脅迫丁○○簽發九十四年十二月一日
    ，面額六千八百五十元之本票一紙交予乙○○。乙○○得手
    後，即於九十四年十二月上旬某日，持上開本票發票日，前
    往臺北市○○區○○街二段八三號二樓，要求丁○○之兄戊○○代為清償等額之現金，因認被告乙○○涉犯刑法第三百
    零五條之恐嚇危害安全罪嫌及違反毒品防制條例第四條第一
    項之販賣第一級毒品罪嫌、第八條第二項之轉讓第二級毒品
    罪嫌等語。
二、按犯罪事實應依證據認定之，無證據不得認定其犯罪事實。
    又不能證明被告犯罪者，應諭知無罪之判決，刑事訴訟法第
    一百五十四條第二項、第三百零一條第一項分別定有明文。
    再按，事實之認定，應憑證據，如未能發現相當證據，或證
    據不足以證明，自不能以推測或擬制之方法，為裁判基礎；
    且認定不利於被告之事實須依積極證據，苟積極證據不足為
    不利於被告事實之認定時，即應為有利於被告之認定；另認
    定犯罪事實所憑之證據，雖不以直接證據為限，間接證據亦
    包括在內，然無論直接證據或間接證據，其為訴訟上之證明
    ，須於通常一般之人均不致有所懷疑，而得確信其為真實之
    程度者，始得據之為有罪之認定，倘其證明尚未達到此一程
    度，而有合理之懷疑存在，無從使事實審法院得有罪之確信
    時，即應由法院為諭知被告無罪之判決（最高法院四十年臺
    上字第八六號、三十年上字第八一六號、七十六年臺上字第
    四九八六號判例參照）。
三、公訴人認被告乙○○涉犯恐嚇危害安全罪嫌、販賣第一級毒
    品罪嫌及轉讓第二級毒品罪嫌，無非以被告乙○○之供述、
    證人丁○○、丙○○及戊○○之證述、行動電話00000
    00000號通聯紀錄一份（甲○卷第五一、五二頁參照）
    、本票一紙（置於臺灣臺北地方法院檢察署九十五年度偵字
    第四六二八號卷【下稱偵字卷】第十八頁及第十九頁之間）
    、甲○九十四年度訴字第一四九四號判決及臺灣高等法院九
    十五年度上訴字第六四一號刑事判決各一份（臺灣臺北地方
    法院檢察署九十五年度偵緝字第一三六二號卷【下稱偵緝字
    卷】第四四頁至第四八頁參照）資為論據。
四、被告乙○○於甲○審理時，固承認其有於九十四年十二月一
    日上午，前往丙○○之住處，委請丙○○以電話聯絡丁○○
    外出至臺北市木新市場見面，並前往木新市場，與丁○○見
    面，要求丁○○簽發九十四年十二月一日，面額六千八百五
    十元之本票一紙後，持上開本票前往丁○○之住處，要求丁○○之兄戊○○代為清償等額現金之事實，惟否認有何恐嚇
    危害安全、販賣海洛因及轉讓安非他命等犯行，辯稱：我並
    沒有販買海洛因給丁○○，也沒有轉讓安非他命給丙○○，
    我與丁○○間原是男女朋友關係，當天是因為我與丁○○吵
    架後，才請丙○○打電話約丁○○在木新市場見面，要求丁○○歸還其與我交往期間積欠之款項，因是情侶吵架，難免
    會講一些氣話，之後我是要去丁○○之住處找丁○○，但丁○○不在，由其兄戊○○出面處理，我向戊○○說明原委，
    並表示因丁○○已先還了二千元，所以只需再償還四千八百
    五十元即可等語。
五、經查：
  (一)被訴販賣海洛因犯行部分：
    查被告於九十四年十月間至同年十一月中旬，販賣海洛因予
    丁○○乙節，雖據證人丁○○先後於警詢、檢察官偵訊時及
    甲○審理時證述在卷（偵字卷第九頁至第十一頁、第六三頁
    至第六五頁、第一二五頁及甲○卷第一一一頁至第一二０頁
    參照），惟丁○○先於警詢及檢察官偵訊時證稱：我向被告
    購買了約十多次海洛因，每次約一千元（０．二公克海洛因
    ）至二千元（０．四公克海洛因）不等，欠了被告約六千八
    百五十元之購毒費用云云，迄甲○審理時則證稱：我不記得
    向被告購買海洛因之次數、價格，被告每次拿給我的數量不
    一定，也有價值三百五十元、五百元的數量，又六千八百五
    十元中有二千元是我另外積欠被告之款項，並非購毒之費用
    等語。從而關於丁○○購買海洛因之金額，究為六千八百五
    十元？或為四千八百五十元？其前後陳述即有不一致之處，
    且倘其向被告購買海洛因十多次為真，則與０．二公克海洛
    因一千元之價格相乘後，購買海洛因之金額應達上萬元，不
    應僅止六千八百五十元，則其證述內容顯然矛盾，又丁○○
    表示，其與被告聯絡購毒之次數有十多次，每二天聯絡一次
    ，均由其在臺北縣新店市使用公共電話撥打至被告所使用之
    0000000000號行動電話云云，然查被告所使用之
    上開行動電話之通聯紀錄，先後於九十四年十月二十九日及
    同年十一月十一日分別有三通及一通自公共電話撥入之紀錄
    ，有上開通聯紀錄在卷可考，則證人所為上開證述內容與上
    開通聯紀錄顯然不相符合，是證人丁○○所為之證述內容是
    否可信，尚非無疑，此外，復查無其他積極證據足以認定被
    告有何販賣海洛因之犯行，故此部分尚不足以證明被告犯罪
    。
  (二)被訴轉讓安非他命犯行部分：
    證人丙○○雖於警詢及接受檢察官偵查時均證稱：被告於九
    十四年十二月一日早上來我家找我，在我房間拿出二至三公
    克之安非他命請我施用云云（偵字卷第十四、十五頁及偵緝
    字卷第四十、四一頁參照），且其因施用毒品而犯違反毒品
    危害防制條例案件，經甲○以九十四年度訴字第一四九四號
    判決判處應執行有期徒刑一年，檢察官上訴後，經臺灣高等
    法院以九十五年度上訴字第六四一號判決判處應執行有期徒
    刑一年二月確定，有各該判決書各一份在卷可稽。惟證人丙○○於甲○審理時到庭證述，乃翻異前詞，改稱：我之前確
    實在警局製作筆錄及接受檢察官偵訊時，有說出「被告請我
    施用安非他命」這些話，這是因為我跟被告之間有一些金錢
    糾紛，所以才說了那些謊話，其實被告那一天來找我時，我
    家裡就已經有安非他命了，我所施用的安非他命是我朋友給
    我的等語屬實（甲○卷第一二五頁至第一二八頁參照），則
    證人丙○○就被告有無轉讓安非他命予其施用一節，前後證
    述矛盾不一，是證人丙○○所為之證述內容是否可信，尚非
    無疑，且查無其他積極證據足認被告確有轉讓安非他命之犯
    行，故此部分尚不足以證明被告犯罪。
  (三)被訴恐嚇危害安全犯行部分：
  1.查被告確實委請丙○○聯絡丁○○，與丁○○相約於木新市
    場見面，並要求丁○○簽發九十四年十二月一日，面額六千
    八百五十元之本票一紙，嗣由丁○○之兄戊○○代為清償之
    事實，為被告所是認，並經證人丙○○、丁○○及戊○○證
    述明確。
  2.而被告要求丁○○償還欠款，向丁○○表示「簽本票、還現
    金或拿身分證去借高利貸」，丁○○不願將身分證交給被告
    ，並要求被告多幾天的時間來籌措款項，惟被告要丁○○簽
    立本票償還欠款，且由被告計算出本票上之金額等情，此為
    證人丁○○證述在卷。由被告所稱「簽本票、還現金或拿身
    分證去借高利貸」等語觀之，應係要求丁○○選擇償還借款
    之方式，具有選擇性，其內容並無加害生命、身體、自由、
    名譽、財產之事。又證人丁○○於甲○九十六年一月十六日
    審理時證稱：被告之前有追求過我，有買禮物給我，我也有
    向被告借過錢，簽本票的地點是在木新市○○○○路邊的出
    入口，本票是被告的朋友到附近的店買來的等語；證人丙○○於甲○上開審理期日時亦證稱：我及另外二位朋友有陪同
    被告到木新市場找丁○○，當時丁○○的乾哥哥也有陪同丁○○一同前往，我有聽到被告與丁○○為了金錢的事情起爭
    執，但當時我們都沒有介入，我及我兩位朋友與丁○○的乾
    哥哥一起坐在車上聊天等語（均參照甲○當日審判筆錄），
    由上述證詞可知，被告與丁○○間曾有男女朋友關係，渠二
    人間有金錢上之往來借貸，本票上之金額亦係被告與丁○○
    二人彙算之結果，顯見丁○○確有向被告借款之事實無訛，
    又丁○○簽立本票之地點為公共開放、不特定人均得出入之
    場所，其亦有友人陪同前往，被告倘有恐嚇之行為，丁○○
    即可呼聲求援，應不致有心生畏懼之情形，又簽立之本票係
    被告當場委由朋友購買，足見被告並無逼迫丁○○簽立本票
    之預謀，復參以被告事後前往丁○○住處向戊○○請求償還
    本票所記載之欠款時，態度良好乙節，有證人戊○○於甲○
    上開審理期日時證述屬實（甲○卷第一二九頁至第一三一頁
    參照），故被告所為上開辯解，洵堪採信，足認被告應無恐
    嚇危害安全之犯行甚明。
六、綜上所述，本件並無積極證據足證被告有何販賣海洛因、轉
    讓安非他命及恐嚇危害安全之犯行，揆諸前開說明，既不能
    證明被告犯罪，即應為被告無罪之諭知。
七、證人丙○○於九十五年六月三十日，在檢察官偵查九十五年
    度偵緝字第一三六二號案件時，供前具結，明知被告乙○○
    並未轉讓安非他命予其施用，竟就該案件案情有重要關係之
    事項，虛偽陳述：「被告乙○○有轉讓安非他命給我吸」云
    云（偵續字卷第四十、四一頁參照），應涉犯刑法第一百六
    十八條之偽證罪嫌，且證人丙○○對其於檢察官偵訊時有上
    開偽證之行為乙節，於甲○九十六年一月十六日審理時當庭
    供認不諱（甲○卷第一二五頁、第一二七頁及第一二八頁參
    照），故此部分宜由檢察官另為適法之處理，附此敘明。
據上論斷，應依刑事訴訟法第三百零一條第一項，判決如主文。
本案經檢察官郭瑜芳到庭執行職務
中　　華　　民　　國　　96　　年　　2 　　月　　9 　　日
　　　　　　　　　刑事第九庭審判長法  官  蘇素娥
                                  法  官  葉珊谷
                                  法　官　林怡秀
本件正本證明與原本無異。
如不服本判決，應於判決送達後十日內，向甲○提出上訴狀。
　　　　　　　　　　　　　　　  　書記官　林義盛
中　　華　　民　　國　　96　　年　　2 　　月　　9 　　日
